【裁判字號】    95,訴,2230
【裁判日期】    951017
【裁判案由】    確認得標營業稅額
【裁判全文】
臺灣臺中地方法院民事判決  95年度訴字第2230號
  原      告  冠豪國際實業有限公司
  法定代理人  丙○○
  訴訟代理人  洪嘉呈  律師
  被      告  漢翔航空工業股份有限公司
  法定代理人  丁○○
  訴訟代理人  乙○○
              甲○○
上當事人間確認得標營業稅額事件，經本院於民國九十五年九月
十九日言詞辯論終結，判決如下：
    主    文
原告之訴駁回。
訴訟費用由原告負擔。
    事實及理由
壹、原告起訴主張：被告於民國九十五年一月三日對外公開標售
    之標的案號Ａ五七○○之○五一號，購案名稱「廢棄鐵質廢
    料、鐵屑、鎳屑、鈦屑、鋁屑（片）、不鏽鋼片、銅片及錫
    渣等廢料清理標售」案（下稱系爭標案），由原告以最高價
    格新臺幣（下同）二千四百六十三萬零一百元得標，惟依被
    告投標須知第八條第一項約定，報價應分開填列貨價與加值
    營業稅，本件投標金額貨價為二千二百三十九萬一千元，加
    值營業稅依加值型及非加值型營業稅法第十條規定，最低不
    得少於百分之五，最高不得超過百分之十，其徵收稅率現行
    行政院核定為百分之五即一百一十一萬九千五百五十元（計
    算式：00000000×5%＝0000000元），原告員工竟誤以百分
    之十計算即二百二十三萬九千一百元（計算式：00000000×
    10%＝0000000元），顯係傳達不實，原告自得依民法第八十
    九條、第八十八條第一項之規定，撤銷營業稅誤算部分之意
    思表示，如認原告對加值營業稅之誤載不得撤銷，依民法第
    九十八條規定，原告計算總價時，已將計算基礎告知被告，
    加值營業稅之誤算為百分之十，應探求當事人真意，准由原
    告更正為百分之五，正確得標金額為二千三百五十一萬零五
    百五十元（計算式：00000000+0000000＝00000000元），而
    如以二千三百五十一萬零五百五十元得標金額，仍屬本件最
    高出價並未影響投標結果，兩造就投標金額之貨價二千二百
    三十九萬一千元並無爭議，僅於計算營業稅金額一百一十一
    萬九千五百五十元存有爭議，涉及原告權利義務之行使，並
    生原告法律地位不安定，原告即有受確認判決之法律上利益
    ，爰提起本訴等語。並聲明：確認原告於九十五年一月三日
    ，就被告標的案號Ａ五七○○之○五一號，購案名稱「廢棄
    鐵質廢料、鐵屑、鎳屑、鈦屑、鋁屑（片）、不鏽鋼片、銅
    片及錫渣等廢料清理標售」案，得標金額之營業稅金額為一
    百一十一萬九千五百五十元。
貳、被告則以：本件曾繫屬於本院九十五年度訴字第六六一號，
    經承審法官曉諭無訴訟利益，原告撤回起訴，本件是否具訴
    訟利益，容或有待商榷。依投標須知所載，本件係總價含稅
    決標方式，其單價及營業稅等數字僅供參考，原告之標單應
    無錯誤，原告自八十七年起營業迄今，就現行營業稅率，殊
    有不知之理，且去年曾參與被告其他標售案件，亦無發生誤
    植情事，本件或係原告報價取巧手段之一，是以被告於原告
    出具切結書，勉予同意暫依切結書內容履行等語資為抗辯。
    並聲明：駁回原告之訴。
參、兩造不爭執之事項：
    被告於九十五年一月三日對外公開標售之標的案號Ａ五七○
    ○之○五一號，購案名稱「廢棄鐵質廢料、鐵屑、鎳屑、鈦
    屑、鋁屑（片）、不鏽鋼片、銅片及錫渣等廢料清理標售」
    案，由原告以最高價格二千四百六十三萬零一百元得標。
肆、得心證之理由：
一、原告主張之事實，固據其提出標售清單、租稅法第四六八頁
    、切結書、草約、投標須知及民法總則第三一六、三一七頁
    等影本各一份為證。然為被告所否認，並以前揭情詞置辯，
    復據其提出原告九十五年投標報價單、投標須知、原告營利
    事業登記證、原告九十四年投標報價單及原告簽署切結書等
    影本各一份附卷為證。是本件兩造爭執之事項厥為：原告確
    認營業稅以百分之五計算，是否有理由？
二、本件原告雖主張：被告於九十五年一月三日對外公開標售系
    爭標案，由原告以最高價格二千四百六十三萬零一百元得標
    ，惟依被告投標須知第八條第一項約定，報價應分開填列貨
    價與加值營業稅，本件投標金額貨價為二千二百三十九萬一
    千元，加值營業稅依加值型及非加值型營業稅法第十條規定
    ，最低不得少於百分之五，最高不得超過百分之十，其徵收
    稅率現行行政院核定為百分之五即一百一十一萬九千五百五
    十元（計算式：00000000×5%＝0000000元），原告員工竟
    誤以百分之十計算即二百二十三萬九千一百元（計算式：00
    000000×10%＝0000000元），顯係傳達不實，原告自得依民
    法第八十九條、第八十八條第一項之規定，撤銷營業稅誤算
    部分之意思表示，如認原告對加值營業稅之誤載不得撤銷，
    依民法第九十八條規定，原告計算總價時，已將計算基礎告
    知被告，加值營業稅之誤算為百分之十，應探求當事人真意
    ，准由原告更正為百分之五，正確得標金額為二千三百五十
    一萬零五百五十元（計算式：00000000+0000000＝00000000
    元），而如以二千三百五十一萬零五百五十元得標金額，仍
    屬本件最高出價並未影響投標結果，兩造就投標金額之貨價
    二千二百三十九萬一千元並無爭議，僅於計算營業稅金額一
    百一十一萬九千五百五十元存有爭議，涉及原告權利義務之
    行使，並生原告法律地位不安定，原告即有受確認判決之法
    律上利益，爰提起本訴云云，然為被告所否認，並以前揭情
    詞置辯。按標賣之表示，究為要約之引誘抑為要約，法律無
    明文規定，應解釋標賣人之意思定之。依普通情形而論，標
    賣人無以之為要約之意思，應解為要約之引誘，但標賣之表
    示，如明示與出價最高之投標人訂約者，除別有保留外，則
    應視為要約，出價最高之投標即為承諾，買賣契約因之成立
    ，標賣人自負有出賣人之義務（最高法院三十三年永上字第
    五三一號判例要旨參照）。是公開招標，若係採取「最低標
    」或「最高標」之方式決標者，招標單位所為招標之意思表
    示應屬「要約」，投標者為最低標或最高標之表示即係「承
    諾」，於決標時意思表示合致，契約因而成立。經查，被告
    於九十五年一月三日對外公開標售之標的案號Ａ五七○○之
    ○五一號，購案名稱「廢棄鐵質廢料、鐵屑、鎳屑、鈦屑、
    鋁屑（片）、不鏽鋼片、銅片及錫渣等廢料清理標售」案，
    由原告以最高標價二千四百六十三萬零一百元得標乙節，為
    兩造所不爭，並有標售清單（即系爭得標之標單）存卷可稽
    。而觀諸卷附投標須知捌、投標手續欄載明：「投標所用標
    單、標封可用本公司印發者，報價以新台幣為限，且應分開
    填列貨價與加值營業稅。如未填列加值營業稅者，其報價均
    以內含加值營業稅論。」等語，可知解釋上開投標須知之意
    思，本件應係採總價含稅決標方式，其單價及加值營業稅等
    數字僅供參考，蓋當事人填列標單時，如未填列加值營業稅
    者，尚可以其報價內含加值營業稅論其投標標價，則當事人
    分別填列其單價及加值營業稅時，該等數字更應僅供參考，
    仍採總價含稅決標，原告就上開投標須知之解釋，將所謂貨
    價與加值營業稅分別看待，即單純以貨價為得標金額，捨加
    值營業稅於不論，應係誤解其意，尚無可採。又原告於卷附
    標售清單（即系爭得標之標單）內既載明「總價（含稅）：
    新台幣貳仟肆佰陸拾參萬零壹佰元」而得標，自應以此金額
    論其投標標價，且此金額亦應解為係報價內含加值營業稅。
    依上可知，原告之標單應無錯誤可言，被告前揭抗辯，即堪
    採信為真實，則原告猶主張依民法第八十九條、第八十八條
    第一項之規定，撤銷營業稅誤算部分之意思表示云云，顯與
    事實未符，應不可採。
三、綜上所述，原告之前揭主張，均無可採，是本件仍應以被告
    之抗辯，較可採信為真實。從而，原告猶提起本訴，求為判
    決確認原告於九十五年一月三日，就被告標的案號Ａ五七○
    ○之○五一號，購案名稱「廢棄鐵質廢料、鐵屑、鎳屑、鈦
    屑、鋁屑（片）、不鏽鋼片、銅片及錫渣等廢料清理標售」
    案，得標金額之營業稅金額為一百一十一萬九千五百五十元
    ，即為無理由，應予駁回。
四、本件事實已臻明確，兩造其餘攻擊防禦方法，均與本案判決
    結果不生影響，爰不予逐一論述，併此敘明。
伍、訴訟費用負擔之依據：民事訴訟法第七十八條。
中    華    民    國    95    年    10    月   17    日
                  民事第二庭    法  官  呂明坤
正本係照原本作成。
如對本判決上訴，須於判決送達後20日內向本院提出上訴狀。
中    華    民    國    95    年    10    月   17    日
                                書記官


司法院資訊處製作；財團法人民間司法改革基金會備份。
